【裁判字號】    99,易,877
【裁判日期】    990628
【裁判案由】    恐嚇
【裁判全文】
臺灣臺中地方法院刑事判決               99年度易字第877號
公  訴  人  臺灣臺中地方法院檢察署檢察官
被      告  戊○○
上列被告因恐嚇案件，經檢察官提起公訴（99年度偵字第1414號）
，本院判決如下：
    主    文
戊○○共同犯恐嚇危害安全罪，處拘役參拾日，如易科罰金，以
新臺幣壹仟元折算壹日。
    犯罪事實
一、戊○○與丙○○係朋友關係，因丙○○（業經本院於民國99
    年2月22日，以99年度簡字第86號判處拘役20 日確定）以每
    月租金新臺幣（下同）3萬6000元，租期自97年12月1日起至
    102年11月30 日止，向張崑德承租坐落臺中市○○區○○段
    341地號土地（面積2373.52平方公尺），作為堆放土石之用
    。竟自98年3 月間某日起，未經土地所有權人張崑德之同意
    ，即自行開採而竊取該地之土石，並於該地回填廢土（竊盜
    罪部分另由臺灣臺中地方法院檢察署檢察官以98年度他字第
    3134號案件偵辦中）。張崑德之子丁○○因受他人告知，始
    知悉上開土地之土石遭人盜採並回填廢土等情，丁○○即於
    98年3月10日下午4時許，持照相機前往該地拍照採證。詎丙○○因擔心上開竊盜犯行東窗事發，遂於98年3月11日下午2
    時許，夥同戊○○至丁○○開設，位於臺中市○○○路97號
    之「正宗洗衣店」，由戊○○向丁○○稱：上開竊取土石及
    回填廢土之情事，不得報警或向臺中市環保局檢舉，否則丁○○如果發生什麼事故的話，要丁○○自己負責等語。而以
    加害生命、身體之事恐嚇丁○○，丙○○則在一旁基於恐嚇
    之共同犯意聯絡，為戊○○幫腔作勢，致丁○○因而心生畏
    懼，致生危害於安全。
二、案經臺灣臺中地方法院檢察署檢察官自動檢舉後偵查起訴。
    理    由
一、證據能力之說明：按被告以外之人於偵查中向檢察官所為之
    陳述，除顯有不可信之情況者外，得為證據，刑事訴訟法第
    159條第1項、第159條之1第2 項分別定有明文。刑事訴訟法
    第159條之1第2 項立法意旨，係因檢察官依法有訊問被告、
    證人及鑑定人之權，證人、鑑定人並須依法「具結」，且檢
    察官向被告以外之人所取得之陳述，原則上均能遵守法律規
    定，不致違法取供，其可信性極高，為兼顧理論與實務，因
    而規定除顯有不可信之情況者外，得為證據（最高法院95年
    度臺上字第3697號判決意旨參照）。證人丙○○、丁○○、
    甲○○、乙○○於接受檢察官訊問時所為之證述，經具結作
    證，無證據顯示證人丙○○、丁○○、甲○○、乙○○於偵
    訊時所為之證述係出於非任意性或有何顯不可信之情況。且
    經本院審理時傳訊其等到庭應訊具結作證在卷，並賦予被告
    對質詰問之機會，本院審酌上開證據資料製作時之情況，查
    無有何顯不可信及違法不當之瑕疵，認為以之作為證據應屬
    適當，揆諸前開規定，證人丙○○、丁○○、甲○○、乙○○之偵訊筆錄應認定具有證據能力。
二、訊據被告戊○○，對於曾介入協調丙○○與張崑德上開土地
    租約糾紛，並曾至丁○○開設之洗衣店與丁○○商談等情，
    雖坦承不諱，然另辯稱：其受丁○○之邀至「正宗洗衣店」
    ，但並未於98年3月11 日下午與丙○○一同前往。其因受人
    之託，而與丁○○協調土地租約糾紛，並無出言恐嚇丁○○
    云云。經查：
  (一)上開犯罪事實，業據證人丁○○、乙○○、甲○○於檢察官
    偵查及本院審理時結證屬實。證人丁○○於偵查中結證稱：
    「我是在98年3月10日下午4時許，拿照相機去盜採的土地照
    相的，隔天下午2 點多，丙○○和廖阿義到我經營的正宗洗
    衣店即台中市○○○路97號，廖阿義和丙○○一起來，主要
    是廖阿義跟我講說，叫我不能報警還有市政府、環保局，如
    果我報案或通報的話，以後我如發生什麼事故，我要自己負
    責」（臺灣臺中地方法院檢察署98年度偵字第17921 號偵查
    卷第37頁）。另於本院審理時結證稱：「是我叔叔打電話給
    我說土地有問題，要我過去看一下，看完後我就拿照相機去
    拍照，照完後約三月十一日下午二時，丙○○與戊○○就到
    我開的洗衣店說叫我不要報警及環保局，不然有什麼事情要
    我自己負責」、「確實是戊○○與丙○○到我店內，出言恐
    嚇的人應該是兩個人都有，但大部分都是戊○○在講話」（
    本院99年5月24日審判筆錄）。證人乙○○於檢察官偵查時
    結證稱：「（98年3月11日下午2點多，你人在哪裡？）當時
    我在洗衣店裡面，我看到丙○○還有綽號『阿義』的男子走
    進來，說要找我先生丁○○，然後他們三個人就坐在櫃臺旁
    邊說話，我當時人正在櫃臺，我有聽到『阿義』跟我先生說
    ，叫我先生不能去報警，也不能報環保局，也不能報市政府
    ，不然事後後果要我們自行負責。丙○○大部分都在旁邊聽
    ，很少講話」（同上偵查卷第29頁）。另於本院審理時結證
    稱：「因為我公公的土地租給別人，有人到土地挖土，我先
    生要過去土地看及照相，隔天我先生在睡午覺時，戊○○就
    跟丙○○來店裡，詳細日期我只記得是98年3 月，那一天我
    已經忘記了，我先生下來後，他們三人就在小茶几泡茶，我
    是站在櫃臺的位置，戊○○當時說不能向警察報案或向環保
    局檢舉，否則後果要自己負責，他們二人說一下子就離開了
    」（本院99年6月14 日審判筆錄）。告訴人張正宗另又陳稱
    ：「被告戊○○確實有和丙○○到我店裡，事後戊○○還有
    留下他的姓名及行動電話給我，我店開那麼大，被告跟我講
    那些話，我當然會害怕」（同上審判筆錄）。由上述被告自
    承之事實及證人丁○○、乙○○證述之內容可知，被告戊○○確實因為丙○○承租丁○○之父張崑德之土地產生糾紛，
    而介入協調，並曾至丁○○開設之洗衣店商談相關事宜。再
    參以張崑德出租之上開土地，因他人挖取砂石並回填廢土，
    此有現場照片6 張，附於偵查卷可憑。如告訴人丁○○報警
    處理或向環保局檢舉，丙○○自有可能受到相關刑事或行政
    處罰，則證人丁○○、乙○○證稱，被告戊○○向丁○○恫
    稱：「上開竊取土石及回填廢土之情事，不得報警或向臺中
    市環保局檢舉，否則後果要丁○○自己負責」等語，應與常
    情相符，證人丁○○、乙○○之證詞，應屬可採。
  (二)證人丙○○雖於本院審理時結證稱：「（98年3月11 日下午
    2點左右，你有無到台中市○○○路97 號正宗洗衣店？）沒
    有」、「（是否跟被告戊○○到過丁○○的洗衣店？）打契
    約的時候去過一次，之後就沒有，打契約當天是戊○○陪我
    過去的」（本院99年5月24 日審判筆錄）。然證人甲○○於
    檢察官偵查時結證稱：「（98年3月11日下午2點多，你人在
    哪裡？）我在我舅舅即丁○○位於中工三路97號的洗衣店裡
    工作，我有看到兩個人，其中一個是剛剛在庭的丙○○，另
    一個我不知道，大約40歲左右，我當時在隔壁間燙衣服，我
    只有看到他們兩個人進到店裡找丁○○，他們講什麼話我不
    清楚」（同上偵查卷第29頁）。證人甲○○另於本院審理時
    結證稱：「（你在丁○○洗衣店看過戊○○幾次？）很多次
    ，就我印象至少有二次」、「（戊○○是一個人去，還是有
    跟其他人去？）他有自己來過，也有兩個人來過」（本院99
    年6月14 日審判筆錄）。由此觀之，證人丙○○雖證稱未曾
    與被告戊○○一同至告訴人丁○○經營之洗衣店，然證人丙○○因與被告戊○○以加害生命、身體之事，共同恐嚇告訴
    人丁○○，並經本院以99年度簡字第86號案件，判處拘役20
    日確定，證人丙○○與告訴人丁○○亦經本院臺中簡易庭以
    99年度司中調字第270 號調解成立，並同意賠償告訴人丁○○2 千元，此有本院刑事簡易判決書、調解程序筆錄，在卷
    可憑。則證人丙○○既於上開刑事案件準備程序認罪，並賠
    償告訴人損害，則其事後翻異前詞，改稱未與被告戊○○至
    告訴人丁○○開設之洗衣店，亦無恐嚇告訴人丁○○等語，
    自無可採。再參以證人甲○○證稱，其確曾看過被告戊○○
    與他人一同至告訴人丁○○開設之洗衣店。足見證人丙○○
    上開證述內容，難認屬實，尚難憑為有利於被告戊○○之認
    定。
三、綜上所述，被告戊○○因協調土地租賃糾紛，而與證人丙○○共同出言向證人丁○○稱：上開竊取土石及回填廢土之情
    事，不得報警或向臺中市環保局檢舉，否則後果要丁○○自
    己負責等語。而證人丁○○內心確有因被告對其為加害生命
    、身體之惡害通知而心生畏懼甚明。本案事證明確，被告恐
    嚇犯行，堪以認定，應依法論科。
四、核被告戊○○所為，係犯刑法第305 條之恐嚇危害安全罪。
    被告與丙○○就上開犯行，有犯意聯絡及行為分擔，應論以
    共同正犯。爰審酌被告因協調土地租賃糾紛，不思以正當法
    律程序解決，竟以加害生命、身體之事，出言恐嚇告訴人丁○○，造成告訴人內心恐懼不安，實不足取及其犯罪之動機
    、目的及手段等一切情狀，量處如主文所示之刑，並諭知易
    科罰金之折算標準，以示儆懲。
據上論斷，應依刑事訴訟法第299條第1項前段，刑法第28條、第
305條、第41條第1項前段，刑法施行法第1條之1第1項、第2項前
段，判決如主文。
中    華    民    國    99    年    6     月    28    日
                  刑事第六庭    法  官  林三元
以上正本證明與原本無異。
如不服本判決應於收受判決後10日內向本院提出上訴書狀，並應
敘述具體理由；其未敘述上訴理由者，應於上訴期間屆滿後20日
內向本院補提理由書（均須按他造當事人之人數附繕本）「切勿
逕送上級法院」。
                                書記官  黃雅青
中    華    民    國    99    年    6     月    28    日
附錄論罪科刑法條：
刑法第305條
以加害生命、身體、自由、名譽、財產之事，恐嚇他人致生危害
於安全者，處2年以下有期徒刑、拘役或3百元以下罰金。

司法院資訊處製作；財團法人民間司法改革基金會備份。
